臺灣高雄地方法院刑事判決　　　　　　　95年度訴字第3842號
公　訴　人　臺灣高雄地方法院檢察署檢察官
被　　　告　丁○○
選任辯護人　洪天慶律師
上列被告因毒品危害防制條例案件，經檢察官提起公訴（95年度
偵字第16627 號），本院判決如下：
    主  文
丁○○運輸第一級毒品，處有期徒刑捌年，褫奪公權肆年。扣案
第一級毒品海洛因（合計淨重零點捌參公克），均沒收銷燬之；
扣案屬海洛因外包裝之夾鏈袋捌只及鐵盒壹個，均沒收。
    事  實
一、丁○○明知海洛因業經政府主管機關公告列為毒品危害防制
    條例第2 條第2 項第1 款所定之第一級毒品，未經許可不得
    持有、運輸，竟基於將海洛因自新竹縣運輸至高雄市之犯意
    ，先將以8 只自有夾鍊袋分裝之第一級毒品海洛因（合計淨
    重0.83公克）集中裝入自有鐵盒1 個、俾免四散而利於攜帶
    後，繼於民國95年6 月18日上午某時（起訴書誤載為下午某
    時），將前開裝有8 包海洛因之鐵盒放入隨身攜帶之背包內
    ，自新竹縣搭乘欲南下高雄市之客運車，並於同日下午某時
    到達高雄市，而將前開海洛因順利自新竹縣運抵至高雄市。
    嗣於同日晚間6 時20分許，丁○○甫離去因涉及毒品相關犯
    嫌、致遭警調人員長期監控之丙○○位於高雄市○○○路麥
    當勞旁之居所未幾，旋因形跡可疑而為警調人員在高雄市○
    ○○路239 巷與光富路口予以攔查，並當場扣得前開海洛因
    （外依序以夾鏈袋、鐵盒包裝），始悉全情。
二、案經高雄縣政府警察局鳳山分局報請臺灣高雄地方法院檢察
    署檢察官偵查起訴。
    理  由
壹、證據能力方面
一、前開海洛因及其外包裝夾鏈袋8 只及鐵盒1 個只，乃係徵得
    被告丁○○同意後（警卷第3 頁參照），由警方依刑事訴訟
    法所定程序予以搜索、查扣者，自得作為本案之證據。
二、查獲照片3 張，乃係機械拍攝當時之現場情況並藉書面方式
    加以留存、呈現者，而照片內容與現場真實情狀2 者間之一
    致性，乃係透過機械方式資為保障，其間並不存在人對現實
    情狀知覺、記憶、表述等錯誤，復欠缺故為虛枉之疑慮，故
    照片之性質非屬供述證據，而無傳聞法則之適用。再參諸卷
    內別無證據顯示該拍攝機械有何不精確之狀況，或照片有經
    偽、變造之情形，是應有證據能力。
三、法務部調查局95年7 月13日調科壹字第220023732 號鑑定書
    1 紙、台灣檢驗科技股份有限公司濫用藥物實驗室95年7 月
    3 日濫用藥物尿液檢驗報告2 紙、高雄醫學大學附設中和紀
    念醫院95年7 月18日0000-000、220 、221 號檢驗報告共3
    紙，均係依刑事訴訟法第198 條、第208 條第1 項之法定鑑
    定程式所得之專業判定結果，而按刑事訴訟法第206 條所出
    具之鑑定報告，屬刑事訴訟法第159 條第1 項所指例外情形
    ，應有證據能力。
四、高雄縣政府警察局鳳山分局扣押筆錄暨扣押物品目錄表1 份
    ，經被告丁○○及其辯護人同意作為證據使用；本院審酌卷
    內並無事證顯示各該陳述之作成時、地與週遭環境，有何致
    令陳述內容虛偽、偏頗之狀況後，也認為適當，依刑事訴訟
    法第159 條之5 第1 項之規定，應有證據能力。
貳、實體方面
一、訊據被告丁○○固不諱言其於95年6 月18日，乃隨身攜帶前
    開海洛因自新竹縣搭車南下高雄市，嗣並於同日晚間遭警調
    人員攔檢查獲等情，惟矢口否認有何運輸第一級毒品海洛因
    犯行，並辯稱：前開海洛因都是我自己要施用的，我為了避
    免家人發現我竟然在施用海洛因等毒品，才會隨身攜帶，我
    並無運輸海洛因之犯意云云。經查：
(一)被告乃隨身攜帶前開海洛因，而於95年6 月18日上午某時自
    新竹縣搭車南下，並於同日下午某時抵達高雄市，嗣旋於同
    日晚間6 時20分許，為警調人員在高雄市○○○路239 巷與
    光富路口予以攔查，且當場扣得前開海洛因，且該海洛因外
    面依序以夾鏈袋、鐵盒包裝等情，為被告自認在卷（本院卷
    第120-121 、118 頁），並經證人即本案查緝員警甲○○於
    本院審理中證述：本案係由臺中地方法院檢察署檢察官王捷
    拓所指揮，主對象係綽號「嫂子」之女子（指丙○○，下同
    ），因為通訊監察發現本案在高雄發展，檢察官遂指揮在地
    的我們協助查緝，我們自被告在九如路交流道下車後就開始
    跟蹤被告，期間，被告曾前去「嫂子」的居所，並在該處停
    留一段時間，我們研判被告可能是擔任交通的角色，等到被
    告離開該居所，我們遂予以攔查等語綦詳（本院卷第59-63
    頁），及證人丙○○於本院審理中證稱：被告於95年6 月18
    日曾自新竹縣南下高雄市找我，被告抵達後，先到我的居所
    待了一陣子，但我沒有利用該段期間交付任何東西給被告等
    語明確（本院卷第103-104 頁）。此外，並有高雄縣政府警
    察局鳳山分局扣押筆錄暨扣押物品目錄表1 份（警卷第6-8
    頁）及查獲照片3 張（警卷第13-14 頁）在卷，及前開海洛
    因（合計淨重0.83公克）扣案可稽。而扣案海洛因之成分乃
    經鑑定無訛，亦有法務部調查局95年7 月13日調科壹字第22
    0023732 號鑑定書1 紙在卷足憑（偵卷第13頁），自堪認明
    。
(二)被告雖以前詞置辯。惟查，被告原即計畫當日往返新竹縣、
    高雄市（本院卷第115 頁參照），亦即被告離去住所之期間
    本非甚久、其家人於無意間查知被告涉及毒品犯嫌之機率原
    屬低微，而不願自身相涉毒品犯行為人（包括家人）所知之
    被告，卻將合計淨重0.83公克、並經以8 只夾鏈袋分裝之海
    洛因，全數攜帶在身，且在外覆以「顯著」之鐵盒集中放置
    ，徒然增益自身持有毒品相關犯嫌遭警調人員查緝、無從脫
    免之風險，已顯然悖於常情。復次，被告於警詢中原供陳：
    海洛因係3 至4 天施用1 次，每次施用0.1 公克，最後乙次
    應係在17日凌晨施用云云（警卷第3 頁）；及於偵查中則改
    稱：未曾施用毒品云云（本院卷第42頁）；嗣於本院準備程
    序中，復陳述：我每2 天施用海洛因1 次，每次施用半包多
    一點（約0.05公克），扣案海洛因係95年6 月17日甫買入的
    ，買入後已施用過1 次云云（本院卷第27-28 頁）；末於本
    院審理中，忽而稱：我施用海洛因之頻率約為1 星期1 次，
    95 年6月18日為警察查獲前，已經隔好幾天未曾施用了云云
    （本院卷第113 頁），忽又改稱：我施用海洛因的頻率不固
    定云云（本院卷第114 頁），茍被告確有施用海洛因之習慣
    （施用海洛因成習、成癮），焉可能前後對此有數套說辭，
    且均相互迥異而無一相符？況被告於95年6 月18日為警察查
    獲當晚8 、9 時許所採之尿液，經送台灣檢驗科技股份有限
    公司濫用藥物實驗室就鴉片纇（即海洛因）先後進行初步、
    確認檢驗結果，均呈陰性反應，且體內嗎啡（海洛因於人體
    內之代謝物）濃度未達120ng/ml之最低可定量，有卷附該實
    驗室之尿液檢驗報告暨對照表足按（本院卷第12頁、警卷第
    12頁），益徵被告於為警察查獲前之相當時日，均未施用海
    洛因，其關於扣案海洛因係自己要施用等所辯，係屬飾卸之
    詞，與事實未合，無從採信。
(三)前開海洛因並非被告自己欲施用者，且該海洛因為警搜索、
    發覺之際，業經以8 只夾鏈袋妥為分裝，其外再覆以鐵盒1
    只，俱如前述；佐諸被告欲自行施用之甲基安非他命，乃未
    經分裝，且遭被告隨手以衛生紙概略包裝（裹）（參照後述
    「五」），足信被告乃係專就前開海洛因分裝於先，繼又刻
    意擇定大小相若之鐵盒將該8 包海洛因集中包覆於外，以避
    免該8 包海洛因四散而利於隨身攜帶，始自新竹縣搭乘客運
    車南下高雄市○○○○路途遙遠及單日往返兩地之辛勞，將
    前開海洛因自新竹縣運輸至高雄市，若謂被告欠缺運輸前開
    海洛因之犯意，孰能置信？
(四)綜上，本件事證明確，被告運輸第一級毒品海洛因之犯行，
    堪以認定。
二、核被告所為，係犯毒品危害防制條例第4 條第1 項之運輸第
    一級毒品罪。被告為運輸而持有第一級毒品，其持有之低度
    行為為高度之運輸行為所吸收，不另論罪。復次，被告本案
    所運輸第一級毒品海洛因之合計淨重僅為0.83公克，數量非
    多，且被告復僅運輸乙次，惡性本較諸長期經營運輸、販賣
    毒品業務之毒梟為輕；且本案所運輸之毒品尚未外流即遭查
    扣，所造成國人健康及社會治安之危害，亦非甚鉅，如量處
    運輸第一級毒品罪之法定最低度刑即無期徒刑，仍嫌過重，
    爰依刑法第59條規定減輕其刑。末被告行為後，刑法第65條
    第2 項關於無期徒刑之減輕修正為：「無期徒刑減輕者，為
    20年以下15年以上有期徒刑」，較之被告行為時法，亦即修
    正前刑法第65條第2 項規定：「無期徒刑減輕者，為7 年以
    上有期徒刑」，並未較為有利，是以依刑法第2 條第1 項前
    段之規定，自應適用修正前之規定減輕其刑。
三、本院審酌被告運輸第一級毒品海洛因，助長施用毒品之風氣
    ，進而危害國人健康及社會治安，所為誠屬不該，且被告於
    本院審理中飾詞否認犯行，顯見其毫無悛悔之意，更不宜輕
    恕，惟念被告所運輸之毒品數量非多，且旋遭警調人員查扣
    而尚未流入市面，所造成之實害應非甚鉅等一切情狀，爰量
    處如主文所示之刑，並依其運輸毒品之犯罪性質，認有宣告
    褫奪公權之必要，依法褫奪公權4 年。
四、扣案之海洛因（合計淨重0.83公克）係第一級毒品，應依毒
    品危害防制條例第18條第1 項前段規定宣告沒收銷燬之；另
    扣案屬海洛因外包裝之夾鏈袋8 只及鐵盒1 個，係用於（集
    中）包裝扣案海洛因，而避免四散並利於攜帶（且夾鏈袋部
    分經鑑定機關就之與扣案海洛因分別鑑析重量，有前開法務
    部調查局鑑定書1 紙可按，足認2 者間尚無不可析離之關係
    ），係屬被告所有、供犯本案運輸犯行所用之物，應依毒品
    危害防制條例第19條第1 項前段宣告沒收。末毒品鑑定耗損
    部分，因已滅失而不存在；另95年6 月18日同遭警調人員查
    扣之電子磅秤等物，核與本案認明之運輸第一級毒品犯行毫
    無關聯，本院自俱無庸為沒收銷燬之（或沒收）之宣告，併
    此敘明。
五、公訴意旨復謂：被告另基於運輸第二級毒品甲基安非他命之
    犯意，於95年6 月18日，將甲基安非他命放入隨身攜帶之背
    包內，而以搭乘客運之方式，將甲基安非他命自新竹縣運輸
    至高雄市，因認被告此部分所為，乃係犯毒品危害防制條例
    第4 條第2 項之運輸第二級毒品罪嫌等語。
(一)按犯罪事實應依證據認定之，無證據不得認定犯罪事實，刑
    事訴訟法第154 條第2 項定有明文。又毒品危害防制條例所
    稱之運輸，係指單純運輸並無他項目的者而言，至基於販賣
    、施用等目的所為之搬運毒品行為，因別無運輸之意思，應
    僅論各以販賣、施用罪名，而不另依運輸毒品論罪（最高法
    院92年度台上字第1184號判決意旨參照）。
(二)公訴人認被告涉犯此部分罪嫌，乃係以被告供陳其乃自新竹
    縣攜帶甲基安非他命搭車南下高雄市（警卷第3-4 頁；偵卷
    第6 頁），及被告經警調人員攔查時，其隨身背包內確存有
    甲基安非他命致遭查扣（高雄縣政府警察局鳳山分局扣押筆
    錄暨扣押物品目錄表1 份參照；警卷第6-8 頁），且該甲基
    安非他命之成分嗣經鑑定確認無訛（高雄醫學大學附設中和
    紀念醫院95年7 月18日0000-000號檢驗報告參照；偵卷第15
    頁）等節，資為論據。訊據被告堅決否認有何運輸第二級毒
    品甲基安非他命之犯行，並辯稱：扣案甲基安非他命是我自
    己要施用的等語。經查：
  1.扣案甲基安非他命於為警搜索發覺之際，乃未經分裝，且呈
    現經人隨手以衛生紙概略包裝（裹），而未經妥善放置之狀
    態，有前開查獲照片2 張在卷可稽（警卷第13頁）。
  2.除開前述甲基安非他命外，復有1 只玻璃球吸食器遭受查扣
    ，有卷復前開高雄縣政府警察局鳳山分局扣押筆錄暨扣押物
    品目錄表1 份（警卷第6-8 頁）足按，則甲基安非他命之施
    用工具乃連同甲基安非他命併遭查扣一情，也可堪認明。
  3.被告於95年6 月18日為警察查獲當晚8 、9 時許所採之尿液
    ，經送台灣檢驗科技股份有限公司濫用藥物實驗室檢驗結果
    ，就安非他命類呈陽性反應，且安非他命、甲基安非他命之
    數值分別為2580、53740 ng/ml ，有該實驗室之尿液檢驗報
    告暨對照表存卷可查（本院卷第12頁、警卷第12頁），數值
    甚高，顯見被告應係甫施用甲基安非他命未幾，即為警察查
    獲。
(三)綜合前述扣案甲基安非他命乃單包且經人隨手以衛生紙概略
    包裝（裹）、甲基安非他命之施用工具併遭查扣，及被告甫
    於遭查獲前未幾，確曾施用甲基安非他命各節，已堪信被告
    關於扣案甲基安非他命乃係其欲自行施用等、其別無運輸第
    二級毒品犯意等所辯，要非無據，被告隨身攜帶扣案甲基安
    非他命既別出於「施用」之目的，揆諸首開說明，自僅該當
    施用第二級毒品罪（惟此部分業經檢察官不起訴處分確定，
    本院卷第84頁臺灣高等法院前案案件異動查證作業參照），
    而難另依運輸第二級毒品罪論處。此外，卷內復無其他事證
    足資認明被告確有運輸第二級毒品之犯行，被告此部分之犯
    罪嫌疑自尚有未足，惟公訴人認此部分如成立犯罪，與前經
    本院認明之運輸第一級毒品犯行間，應存有想像競合之裁判
    上一罪關係，本院就此部分爰不另為無罪之諭知。
據上論結，應依刑事訴訟法第299 條第1 項前段，毒品危害防制
條例第4 條第1 項、第18條第1 項前段、第19條第1 項前段，刑
法第2 條第1 項前段、第11條、第59條、第37條第2 項，修正前
刑法第65條第2 項，判決如主文。
本案經檢察官乙○○到庭執行職務。
中　　華　　民　　國　　96　　年　　5 　　月　　15　　日
                  刑事第十庭  審判長法　官  陳玉聰
                                    法　官  楊淑珍
                                    法　官  莊珮吟
以上正本證明與原本無異。
如不服本判決，應於判決送達後10日內，向本院提出上訴狀。
中　　華　　民　　國　　96　　年　　5 　　月　　15　　日
                                    書記官  蔡妮君
◎附錄本案所犯法條
《毒品危害防制條例第4 條第1 項》
製造、運輸、販賣第一級毒品者，處死刑或無期徒刑；處無期徒
刑者，得併科新臺幣1000萬元以下罰金。
